【裁判字號】    99,上易,147
【裁判日期】    990730
【裁判案由】    侵權行為損害賠償
【裁判全文】
臺灣高等法院高雄分院民事判決         99年度上易字第147號
上  訴  人  乙○○
            丙○○
被 上 訴人  甲○○
上列當事人間請求侵權行為損害賠償事件，上訴人對於民國99年
4 月9 日臺灣高雄地方法院99年度訴字第272 號第一審判決提起
上訴，本院於民國99年7月28日言詞辯論終結，判決如下：
    主  文
原判決關於駁回上訴人後開第二項之訴部分，及訴訟費用（除確
定部分外）之裁判均廢棄。
被上訴人應再給付上訴人乙○○新台幣伍萬壹仟陸佰捌拾元、上
訴人丙○○新台幣壹拾肆萬元。
上訴人其餘上訴均駁回。
第一（除確定部分外）、二審訴訟費用，由被上訴人負擔百分之
四十，餘由上訴人負擔。
    事 實 及 理 由
一、上訴人起訴主張：被上訴人為原審共同被告捷航科技工程股
    份有限公司（下稱捷航公司）之員工，於民國97年12月13日
    下午8 時50分許，駕駛車號YX-2632 自小客車，沿高雄市○
    ○區○○路由南向北行駛，途經藍昌路與惠民路口時，因疲
    勞駕駛而闖紅燈，適上訴人乙○○駕駛車號YB-3736 自小客
    車搭載丙○○沿惠民路由東向西行駛，欲左轉進入藍昌路，
    被上訴人因閃避不及，撞擊上訴人乙○○所駕駛之上開自小
    客車左前車門，造成乙○○受有右肘關節脫臼、前額及前胸
    挫傷、前額擦傷之傷害，丙○○則受有頸椎外傷併第一椎體
    骨折之傷害，乙○○因而受有下列之損害：醫療費用新台幣
    （下同）7,608 元，購買輔助醫療器材濕電毯1,680 元及防
    水透氣敷料、透氣膠帶、紗布塊、棉棒、吊腕帶等326 元，
    3 個月無法工作而減少收入63,858元，及精神慰撫金250,00
    0 元，扣除已領取之保險醫療給付4,540 元後，尚受有損害
    318,932 元（7,608 元+1,680元+326元+63,858 元+250,000
    元－4,540 元=318,932元）；丙○○則受有下列之損害：醫
    療費用6,193 元、購買醫療器材費用13,200元、至醫院治療
    而支出計程車費2,875 元、6 個月無法工作而減少收入90,0
    00元、及精神慰撫金500,000 元，扣除已領取之保險醫療給
    付16,363元後，尚受有損害595,905 元（6,193 元+13,200
    元+2,875元+90,000 元+500,000元－16,363元=595,905元）
    。又本件車禍發生當時，被上訴人係受僱於捷航公司，且在
    執行業務中，捷航公司自應對上訴人所受之上開損害，與被
    上訴人負連帶賠償責任。為此，爰依侵權行為之法律關係，
    提起本件訴訟等語。聲明求為判決：(一)被上訴人及捷航公司
    應連帶給付上訴人乙○○318,932 元、上訴人丙○○595,90
    5 元。(二)上訴人願供擔保，請准宣告假執行。
二、被上訴人則以：上訴人乙○○雖因本件車禍而有3 個月不能
    工作，但其本來就無工作，應無減少收入之損失，上訴人丙
    ○○依診斷證明書記載，僅3 個月不能工作，其不能請求6
    個月無法工作而減少收入之損害，又上訴人所請求之精神慰
    撫金金額過高等語置辯。答辯聲明求為判決: (一)駁回上訴人
    之訴。(二)如受不利判決，願供擔保請准免為假執行之宣告。
三、原審判決被上訴人應分別給付上訴人乙○○33,039元（包括
    醫藥費7,253 元，防水透氣敷料、透氣膠帶、紗布塊、棉棒
    、吊腕帶326 元，精神慰撫金30,000元，再扣除乙○○已向
    臺灣產物保險公司領取保險醫療給付4,540 元），給付上訴
    人丙○○110,905 元（包括醫藥費6,193 元，頭頸支架9,00
    0 元，可調式頸圈4,200 元，計程車費2,875 元，工作收入
    損失45,000元，精神慰撫金60,000元，再扣除丙○○已向臺
    灣產物保險公司領取保險醫療給付16,363元），並駁回上訴
    人其餘之請求。上訴人就部分敗訴不服，提起上訴，上訴聲
    明求為判決：(一)原判決關於駁回上訴人後開第二項請求部分
    廢棄。(二)被上訴人應再給付上訴人乙○○285,538 元、上訴
    人丙○○485,000 元。被上訴人則答辯聲明求為判決：駁回
    上訴。（上訴人乙○○就其餘敗訴部分，及被上訴人就敗訴
    部分，均未聲明不服而告確定）。
四、兩造不爭執事項如下：
  (一)被上訴人於97年12月13日晚間8 時50分許，駕駛車號YX-263
    2 自小客車，沿高雄市○○區○○路由南向北行駛，途經藍
    昌路與惠民路口時，因疲勞駕駛而闖紅燈，適上訴人乙○○
    駕駛車號YB-3736 自小客車搭載丙○○沿惠民路由東向西行
    駛，欲左轉進入藍昌路，被上訴人因閃避不及，撞擊上訴人
    乙○○所駕駛之上開自小客車左前車門，造成乙○○受有右
    肘關節脫臼、前額及前胸挫傷、前額擦傷之傷害，丙○○則
    受有頸椎外傷併第一椎體骨折之傷害，被上訴人應負全部過
    失責任，被上訴人所犯過失傷害罪行，業經本院以98年度交
    上易字第120 號判處有期徒刑5 月確定，並有國軍左營總醫
    院附設民眾診療服務處診斷證明書及刑事判決書在卷可證（
    見原審附民卷第7 、8 頁，原審訴字卷第90、91頁）。
  (二)上訴人乙○○、丙○○因本件車禍已分別向臺灣產物保險公
    司領取汽車強制保險醫療給付4,540 元、16,363元。
  (三)上訴人乙○○因本件車禍而支付醫藥費7,253 元；濕電毯1,
    680 元；防水透氣敷料、透氣膠帶、紗布塊、棉棒、吊腕帶
    326 元。上訴人丙○○因本件車禍而支付醫藥費6,193 元、
    頭頸支架9,000 元、可調式頸圈4,200 元、計程車費2,875
    元。
  (四)上訴人丙○○於本件車禍發生時之每月薪資為15,000元。
五、兩造爭執事項如下：(一)除原審判准之部分外，上訴人乙○○
    請求被上訴人再賠償不能工作損失63,858元及精神慰撫金22
    萬元，有無理由？(二)除原審判准之部分外，上訴人丙○○請
    求被上訴人再賠償薪資損失45,000元及精神慰撫金44萬元，
    有無理由？茲就此爭執點分述如下:
（一）除原審判准之部分外，上訴人乙○○請求被上訴人再賠償
      不能工作損失63,858元及精神慰撫金22萬元，有無理由？
  1.本件上訴人乙○○主張其因本件車禍有3 個月無法工作，共
    損失收入63,858元等情，被上訴人雖就乙○○因本件車禍有
    3 個月無法工作一節不爭執，惟辯稱: 乙○○本來就無工作
    ，應無減少收入之損失等語。經查，上訴人乙○○雖提出銀
    行存摺影本為證，惟該存摺係丙○○所開設，而上訴人乙○
    ○復未能舉證說明該存摺與其因本件車禍損失3 個月收入有
    何關係，故尚難僅憑上開丙○○之銀行存摺影本，即認乙○
    ○有因本件車禍損失3 個月收入63,858元。又原審依職權分
    別向行政院勞工委員會勞工保險局、財政部高雄市國稅局函
    調乙○○之投保資料、及96年度、97年度之綜合所得稅各類
    所得資料清單，惟經行政院勞工委員會勞工保險局函覆原審
    稱：乙○○於88年6 月30日退保後，迄今無參加勞工保險紀
    錄等語，及財政部高雄市國稅局函覆所附乙○○96年度及97
    年度之所得資料，並無薪資所得，此有勞工保險局99年3 月
    16日保承資字第09910092630 號函（見原審卷第122 頁）及
    財政部高雄市國稅局99年3 月12日財高國稅資字第09900181
    26號函暨所附之96年度、97年度綜合所得稅各類所得資料清
    單（見原審卷第107 頁至109 頁）在卷可稽，足見乙○○在
    本件車禍發生前並無工作收入，此外，乙○○未能舉證證明
    其確因本件車禍而受有3 個月無法工作之收入損失63,858元
    ，是其上開主張，不足採信，從而乙○○請求被上訴人賠償
    伊不能工作之損失63,858元，應屬無據。
  2.精神慰撫金220,000 元：上訴人乙○○因本件車禍而受有右
    肘關節脫臼、前額及前胸挫傷、前額擦傷之傷害，其傷勢非
    屬輕微，精神上當受有痛苦，自得請求被上訴人賠償精神慰
    撫金，本院審酌上訴人乙○○係專科畢業、名下有汽車1 輛
    、投資2 筆；被上訴人係大專畢業、擔任捷航公司之工程師
    、每月收入3 萬多元、名下有投資5 筆等情，業經兩造陳明
    在卷，並有稅務電子閘門財產所得調件明細表在卷可稽（見
    本院卷第56、58頁），認上訴人乙○○得請求被上訴人給付
    精神慰撫金之金額以80,000元較為適當，逾此部分之請求，
    不予准許。
（二）除原審判准之部分外，上訴人丙○○請求被上訴人再賠償
      薪資損失45,000元及精神慰撫金44萬元，有無理由？
  1.上訴人丙○○主張伊因本件車禍需休養6 個月不能工作云云
    ，為被上訴人所否認，辯稱: 依丙○○所提出之診斷證明書
    記載僅需休養3 個月等語。經查，依國軍左營總醫院附設民
    眾診療服務處所開立之診斷證明書記載，丙○○因本件車禍
    需戴頸圈固定3 個月，有丙○○所提出之診斷證明書在卷可
    證（見原審交附民卷第8頁），則丙○○在戴頸圈固定之3個
    月期間應無法工作，此亦為被上訴人所不爭執，自堪認屬實
    。另丙○○雖提出行政院國軍退除役官兵輔導委員會高雄榮
    民總醫院之診斷證明書及醫療費用收據（見本院卷第9-1 頁
    、第10、11頁）證明其於98年5 月13日、98年7 月8 日、98
    年9 月2 日、98年12月2 日仍至該醫院就診，惟此僅能證明
    丙○○傷勢尚未痊癒，尚無法證明丙○○於該期間仍不能工
    作，此外，丙○○未能舉證證明其因本件車禍有6 個月不能
    工作，是其上開主張，不足採信。又丙○○每月薪資為15,0
    00元一節，為兩造所不爭執，是丙○○所得請求薪資損失為
    45,000元（15,000元×3=45,000元），逾此部分之請求，應
    屬無據。
  2.精神慰撫金440,000 元；上訴人丙○○因本件車禍而受有頸
    椎外傷併第一椎體骨折之傷害，其傷勢尚屬嚴重，精神上當
    受有痛苦，自得請求被上訴人賠償精神慰撫金，本院審酌上
    訴人丙○○為高職畢業，原擔任「珠記行」之店員、每月薪
    資15,000元、現無工作、名下有房屋及土地各1 筆、投資1
    筆；被上訴人係大專畢業、擔任捷航公司之工程師、每月收
    入3 萬多元、名下有投資5 筆等情，業經兩造陳明在卷，並
    有稅務電子閘門財產所得調件明細表在卷可稽（見本院卷第
    57、58頁），認上訴人丙○○得請求被上訴人給付精神慰撫
    金之金額以200,000 元較為適當，逾此部分之請求，尚難准
    許。
（三）被上訴人於本院表示同意給付上訴人乙○○因購買濕電毯
      所支付之1,680 元，是上訴人乙○○得請求被上訴人賠償
      之項目及金額為醫藥費7,253 元，濕電毯1,680 元，防水
      透氣敷料、透氣膠帶、紗布塊、棉棒、吊腕帶326 元，精
      神慰撫金80,000元，再扣除乙○○已向臺灣產物保險公司
      領取汽車強制保險醫療給付4,540 元後，為84,719元（7,
      253 元+1,680元+326元+80,000 元－4,540 元=84,719 元
      ），上訴人丙○○得請求被上訴人賠償之項目及金額為醫
      藥費6,193 元，頭頸支架9,000 元，可調式頸圈4,200 元
      ，計程車費2,875 元，工作收入損失45,000元，精神慰撫
      金200,000 元，再扣除丙○○已向臺灣產物保險公司領取
      汽車強制保險醫療給付16,363元後，為250,905 元（6,19
      3 元+9,000元+4,200元+2,875元+45,000 元+200,000元－
      16,363元=250,905元）。
六、綜上所述，上訴人乙○○、丙○○本於侵權行為之法律關係
    ，分別請求被上訴人給付84,719元、250,905 元，為有理由
    ，應予准許。逾此所為之請求，為無理由，應予駁回。原審
    就上開判命被上訴人應給付乙○○84,719元中之濕電毯1,68
    0 元及精神慰撫金50,000元部分，及應給付丙○○250,905
    元中之精神慰撫金140,000 元部分，為上訴人敗訴之判決，
    尚有未洽，上訴意旨求予廢棄改判，為有理由，爰由本院予
    以廢棄改判如主文第2 項所示。至於上訴人之請求不應准許
    部分，原判決為上訴人敗訴之判決，並駁回其等假執行之聲
    請，經核於法並無不合，上訴意旨求予廢棄改判，為無理由
    ，應予駁回。
七、據上論結，本件上訴為一部有理由，一部無理由，依民事訴
    訟法第450 條、第449 條第1 項、第79條、第85條第1 項前
    段，判決如主文。
中    華    民    國    99    年    7     月    30    日
                            民事第三庭
                                審判長法官  張國彬
                                法      官  甯  馨
                                法      官  鄭月霞
以上正本證明與原本無異。
本件不得上訴。
中    華    民    國    99    年    7     月    30    日
                                書  記  官  白  蘭

司法院資訊處製作；財團法人民間司法改革基金會備份。
